臺灣臺東地方法院刑事判決　　　　　　　　　　　　　九十三年度訴字第一一七號
　　公　訴　人　臺灣臺東地方法院檢察署檢察官
　　被　　　告　丁○○
　　指定辯護人　本院公設辯護人　甲○○
右列被告因殺人未遂等案件，經檢察官提起公訴（九十三年度偵字第一四五七號），
本院判決如左：
    主  文
丁○○駕駛動力交通工具肇事，致人受傷而逃逸，累犯，處有期徒刑拾月；又以超速
、闖紅燈及逆向行駛之方法，致生往來之危險，累犯，處有期徒刑捌月；應執行有期
徒刑壹年肆月。
    事  實
一、丁○○曾於民國八十一年因麻藥案，經法院分別判處有期徒刑五年二月、七月確
    定，嗣並裁定應執行有期徒刑五年五月，於八十四年假釋，八十六年間再因麻藥
    案件，經法院判處有期徒刑七月確定，並撤銷前開假釋執行殘刑，二罪接續執行
    ，於九十一年十一月二十五日縮刑期滿執行完畢。猶不知悔改，於九十三年六月
    二十日凌晨一時三十五分許，駕駛其兄孫健安所有之未懸掛車牌之克萊斯勒廠牌
    黑色自小客車（原懸掛車牌號碼為Ｋ三—七六四九號），行經臺東縣臺東市○○
    路與臨海路口時，因見前方有員警在執行攔檢勤務，竟為逃避警方告發其未懸掛
    車牌行駛之違規行為，加速由光復路往復興路方向逃逸，執行攔檢勤務之員警見
    狀即駕警車在其後方追緝，丁○○駕車沿復興路由東往西方向行駛至復興路與廣
    東路口時，本應注意汽車行經路口時應減速慢行，作隨時停車之準備。且汽車駕
    駛人應注意車前狀況，並隨時採取必要之安全措施。而按當時天候晴，路面乾燥
    無缺陷，道路無障礙物，並無不能注意之情事，竟疏於注意及此，未減速慢行作
    隨時停車之準備，亦未注意車前狀況，並隨時採取必要之安全措施，仍未減速逕
    行闖越該路口；適有戊○○騎乘車號Ｋ五三—九一二號機車，沿廣東路由北往南
    方向行經該路口，遭丁○○所駕駛車輛撞擊機車車頭部位，致戊○○人車倒地，
    因而受有頭部外傷挫傷、胸部挫傷及左膝挫傷之傷害（過失傷害部分業據戊○○
    撤回告訴）。詎丁○○在駕車致戊○○受傷後，非但未採取適當之救護措施，反
    加速駛離車禍現場，並為逃避警車之攔停，竟無視於當時行駛於路上其他車輛之
    行車安全，逕以時速一百公里左右之車速，一路沿中華路、正氣路、鐵花路及桂
    林北路以任意變換車道、逆向行駛、闖越紅燈等致生其他車輛往來之危險之方式
    逃跑，並於同日凌晨一時四十三分許，由中華路轉入長沙街時，不慎擦撞停放在
    路旁之車號Ｌ三—六五二○號、六九○六—ＧＳ號等自小客車，復於轉入長沙街
    二○六號巷口時，不慎撞擊停放於路旁之車號ＦＣ—五五八○號、Ｎ九—四二四
    三號自小客車及ＧＭ五—九五六號機車，及至在後追緝之員警丙○○於同日一時
    五十分許對空鳴放二槍警告無效後，再朝丁○○所駕車輛之後輪射擊五發子彈，
    致丁○○往長沙街二○六巷內行駛並撞擊停放於該巷內之車號Ｋ三—七八四○號
    、六四二九—ＧＳ號自小客車及ＱＢＹ—八八二號機車後，終因車輛嚴重受損而
    無法行駛，始棄車往長沙街二○六巷後方之防火巷逃跑，至正氣北路一八三巷與
    長沙街一八四巷十五弄口時，方為警方逮捕。
二、案經戊○○訴由臺東縣警察局臺東分局報請臺灣臺東地方法院檢察署檢察官偵查
    起訴。
    理  由
一、右揭駕車肇事逃逸之事實，業據被告丁○○於本院審理時坦承不諱，核與告訴人
    戊○○、證人丙○○證述之情節相符，復有道路交通事故現場圖、道路交通事故
    調查報告表各一份、現場及車損相片十八幀及行政院衛生署臺東醫院出具之告訴
    人戊○○診斷證明書及急診護理記錄各一份在卷可資佐證，足認被告之自白確與
    事實相符，此部分事證明確，被告肇事逃逸之犯行堪予認定，應依法論科。
二、被告固對於前開妨害公眾往來安全部分矢口否認犯行，並辯稱：伊沒有致生公共
    危險，因為當時已經很晚了，沒什麼車子，且伊沒有蛇行或逆向行駛云云，惟查
    ：被告駕車沿路以超速、闖紅燈及逆向行駛等方法逃避追捕等情，業據證人即當
    日追緝員警丙○○證述：「當時我們是要從光復路往臨海路方向行駛，被告是從
    臨海路轉光復路方向行駛，當時我們看到對方是開無號牌的車子，我們就開警示
    燈，然後並掉頭要被告停車受檢，被告拒絕停車受檢，並加速逃逸，我們就從後
    面追，然後被告就在復興路跟廣東路口那邊撞到一部由北向南的機車，被告並未
    停下來查看，我們就開警報器追捕被告，因為當時他已經涉嫌肇事逃逸，後來我
    們呼叫我們勤務中心，請處理小組，先到復興路與廣東路口那邊，處理車禍受傷
    的傷者，然後被告沿途在市區飆車，跑到中華路、桂林北路那邊，甚至在行駛在
    中華路途中還逆向行駛並蛇行，然後轉到長沙街並在長沙街二○六號巷口那邊撞
    到停在路邊二部自小客車，撞到的車子並壓在被告車子的引擎蓋上，後來我們就
    在車上拔槍，當時被告的車子並沒有熄火，並要倒車剛好衝撞我們停在後面的警
    車，我們就先對空鳴槍兩槍，被告他要往前行駛，要往長沙街二○六巷內開進去
    ，要開進去時，我就拔槍往被告車子輪胎連開五槍，之後被告開進去二○六巷之
    後又撞到兩部休旅車及一部機車，後來被告車子受損沒有辦法再開，他就下車往
    正氣北路一八三巷與長沙街一八四巷十五弄方向逃逸，我們就在巷口那邊制伏被
    告。」「（問：當時速度大概有多少？）大概一百至一百二十公里左右。」、「
    （問：你指這個速度是行駛在哪個路段？）在復興路，至於中華路、桂林北路差
    不多也是這個速度。」、「（問：你們在沿路追捕過程中，被告在經過路口的時
    候有無採取煞車的方式？）沒有，當時經過號誌還正常運作的路口，被告都沒有
    停下來，他還連闖好幾個紅燈。」等語綦詳（見本院九十四年六月十五日審判筆
    錄），而被告駕車逃避警方追捕過程中，連續擦撞如事實欄所載停放在路旁之車
    輛，亦有道路交通事故現場圖、道路交通事故調查報告表各一份、現場及車損相
    片十八幀在卷可佐，被告復自承：因為心裡很害怕，所以才加速逃逸，當時路上
    車子不多，但還是有車子，伊當時車子時速有開到約一百公里左右，在超車的時
    候，會開到對向車道，然後超完車之後再開回來，伊認為這過程中撞到人會很危
    險，但不是伊所願意的等語（見本院九十年六月十五日審判筆錄），顯見被告亦
    明知上開行為會造成其他駕駛人交通往來之危險，其辯稱未致生公共危險云云，
    顯為事後卸責之詞，不足採信，本件事證已臻明確，被告犯行洵堪認定，應依法
    論科。
三、查被告駕車與告訴人之機車發生碰撞而致告訴人因而受有傷害，然卻未停車察看
    被害人之傷勢，並採取救護或其他必要措施，竟仍逕行駕車逃離現場，復以超速
    、闖紅燈及逆向行駛之方法，致生往來之危險。核其所為，係犯刑法第一百八十
    五條第一項之以他法妨害公眾往來安全罪、第一百八十五條之四之駕駛動力交通
    工具肇事致人受傷而逃逸罪，其所犯上開二罪間，犯意各別，行為不同，應分論
    併罰。查被告前於八十一年因麻藥案，經法院分別判處有期徒刑五年二月、七月
    確定，嗣並裁定應執行有期徒刑五年五月，於八十四年假釋，八十六年間再因麻
    藥案件，經法院判處有期徒刑七月確定，並撤銷前開假釋執行殘刑，二罪接續執
    行，於九十一年十一月二十五日縮刑期滿執行完畢，有臺灣高等法院被告全國前
    案紀錄表在卷足憑，其於五年內再犯有期徒刑以上之罪，為累犯，應依刑法第四
    十七條之規定，就其所所上開二罪各加重其刑。爰審酌被告犯罪之動機在逃避交
    通違規責任，肇事逃逸對於告訴人之生命、身體造成之危險，及其駕駛行為對公
    共安全造成極大危害，犯罪後僅坦承部分犯行等一切情狀，就其所犯上開二罪，
    分別量處如主文所示之刑，並定其應執行刑。
四、公訴意旨另以：被告於前揭時、地，駕駛自小客車，在預見高速闖越路口有撞擊
    他人車輛，並致他人死傷之可能，竟為求自己逃脫，而毫不在意撞擊他人所可能
    產生之死傷結果，仍高速闖越路口，撞擊戊○○所騎乘之機車，致戊○○受傷後
    ，復高速駛離車禍現場，轉往市區道路逃亡，並連續擦撞停放於路旁多部自小客
    車、機車之行為，係涉犯有刑法第二百七十一條第二項、第一項之殺人未遂罪嫌
    云云。惟按犯罪事實應依證據認定之，無證據不得認定犯罪事實，刑事訴訟法第
    一百五十四條第二項定有明文。公訴人認被告涉有上揭罪嫌，無非係以被告於警
    、偵訊中自白、告訴人戊○○之證述、證人羅浩成、周春滿、胡文國、陳碧蓮、
    廖志明、曾豔秋等人於警詢之陳述、警員報告書、舉發違反道路交通管理事件通
    知單、道路交通事故調查報告表各一紙、道路交通事故現場圖三紙及車禍現場照
    片、採證初步報告一份及告訴人診斷證明書各一紙等為據；訊之被告則堅詞否認
    有何殺人之犯意，辯稱：當日駕車加速離開，並沒有要殺人的意思，只是要逃避
    追捕而已等語。經查，被告於右揭時地以一百公里左右之高速駕車行駛，並撞擊
    如事實欄所載之車輛及造成告訴人戊○○受傷等情，業據被告自承不諱，並經證
    人李偉國、戊○○到庭證述屬實，然查被告前揭高速駕車行駛之行為，本意應係
    為逃避警察之追捕，此可由被告辯詞與證人李偉國之證述相互參酌而得其情，實
    難謂被告高速駕車行為之初係存有殺人之故意，再參諸被害人戊○○所受傷害尚
    非嚴重，送到醫院急診時仍意識仍清醒、脈博正常，此有行政院衛生署臺東醫院
    告訴人診斷證明書及急診護理記錄各一份在卷可稽，足徵其並非受到直接而猛力
    之撞擊，被告應未有致被害人死亡之殺人犯意可言。另觀諸卷附車損照片，除被
    告所駕自小客車，因遭警開槍擊中輪胎，失控後撞擊路邊停放車輛，受前車擠壓
    致引擎蓋凸起外，其餘車輛除車身後側略有擦撞及凹陷痕跡外，車身均尚屬完整
    ，並未變形或受損，益徵被告當時在高速行駛下，仍有注意閃避其他人車，故所
    呈現撞擊力道均尚非鉅大，並無藉此撞擊其他人車受創死亡之意思，是被告辯稱
    僅係為駕車逃逸等語，應堪採信。再遍觀全卷，被告並無就殺人未遂之行為有所
    自白，公訴人認被告就此已坦承不諱，容有誤會。至公訴人前開所舉其餘證據，
    至多僅能證明被告有肇事致告訴人受傷後逃逸及危險駕駛之犯行，已如前述，此
    外，復查無其他積極證據，足資認定被告有公訴意旨所指之殺人未遂犯行，故核
    被告此部分所為，應係犯刑法第二百八十四條第一項前段之過失傷害罪，依同法
    第二百八十七條前段之規定，須告訴乃論。茲告訴人業於本院訊問時對被告撤回
    告訴（見本院九十四年三月七日審判筆錄），本應為不受理之諭知，惟因公訴人
    認此部份與前揭論罪科刑之妨害公眾往來安全罪有想像競合之裁判上一罪關係，
    爰不另為不受理之諭知，併予敘明。
據上論斷，應依刑事訴訟法第二百九十九第一項前段，刑法第一百八十五條第一項、
第一百八十五條之四、第四十七條、第五十一條第五款，罰金罰鍰提高標準條例第一
條前段，判決如主文。
本案經檢察官乙○○到庭執行職務。
中      華      民      國    九十四    年      六      月      三十    日
                                臺灣臺東地方法院刑事第三庭
                                      審判長法  官  楊力進
                                            法  官  連雅婷
                                            法  官  范乃中
右正本證明與原本無異。
如不服本判決，應於判決送達後十日內向本院提出上訴狀。（須附繕本）
「切勿逕送上級法院」
                                            書記官  陳俊德
中      華      民      國    九十四    年      七      月       四     日
附記
中華民國刑法第一百八十五條第一項
(妨害公眾往來安全罪)
損壞或壅塞陸路、水路、橋樑或其他公眾往來之設備或以他法致生往來之
危險者，處五年以下有期徒刑，拘役或五百元以下罰金。
中華民國刑法第一百八十五條之四
駕駛動力交通工具肇事，致人死傷而逃逸者，處六月以上五年以下有期徒
刑。
中華民國刑法第四十七條
(累犯)
受有期徒刑之執行完畢，或受無期徒刑或有期徒刑一部之執行而赦免後，
五年以內再犯有期徒刑以上之罪者，為累犯，加重本刑至二分之一。
